【裁判字號】    99,交聲,2209
【裁判日期】    990607
【裁判案由】    聲明異議
【裁判全文】
臺灣臺中地方法院交通事件裁定        99年度交聲字第2209號
原處分機關  交通部公路總局臺中區監理所臺中市監理站
異  議  人
即受處分人  甲○○
上列異議人即受處分人因違反道路交通管理處罰條例案件，對於
交通部公路總局臺中區監理所臺中市監理站民國99年5 月14日所
為之處分（原處分：裁監稽違字第裁61-G9H164521號裁決書），
聲明異議，本院裁定如下：
    主  文
原處分撤銷。
甲○○機器腳踏車駕駛人，行車速度，超過規定之最高時速，處
罰鍰新臺幣壹仟肆佰元，記違規點數壹點。
    理  由
一、按汽車（含機器腳踏車）駕駛人，行車速度，超過規定之最
    高時速，或低於規定之最低時速，處1200元以上2400元以下
    罰鍰；汽車（含機器腳踏車）駕駛人有道路交通管理處罰條
    例第40條之情形者，除應依該法條所規定之罰鍰處罰外，並
    應予記違規點數1 點，道路交通管理處罰條例第40條、第63
    條第1 項第1 款及第3條第8款訂有明文。
二、次按本條例所定罰鍰之處罰，行為人接獲違反道路交通管理
    事件通知單後，於15日內得不經裁決，逕依第92條第3 項之
    罰鍰基準規定，向指定之處所繳納結案；不符舉發事實者，
    應於15日內，向處罰機關陳述意見，其不依通知所定期限前
    往指定處所聽候裁決，且未依規定期限繳納罰鍰結案或向處
    罰機關陳述意見者，處罰機關得逕行裁決之，道路交通管理
    處罰條例第9 條第1 項設有明文。
三、次按處理違反道路交通管理事件，有關文書送達之程序，依
    行政程序法之規定；又送達，於應受送達人之住居所、事務
    所或營業所為之；於應送達處所不獲會晤應受送達人時，得
    將文書付與有辨別事理能力之同居人、受僱人或應送達處所
    之接收郵件人員。應受送達人或其同居人、受僱人、接收郵
    件人員無正當理由拒絕收領文書時，得將文書留置於應送達
    處所，以為送達；又送達不能依前2 條規定為之者，得將文
    書寄存送達地之地方自治或警察機關，並作送達通知書2 份
    ，1 份黏貼於應受送達人住居所、事務所、營業所或其就業
    處所門首，另1 份交由鄰居轉交或置於該送達處所信箱或其
    他適當位置，以為送達。前項情形，由郵政機關為送達者，
    得將文書寄存於送達地之郵政機關。寄存機關自收受寄存文
    書之日起，應保存3 個月（違反道路交通管理事件統一裁罰
    基準及處理細則第5 條，行政程序法第72條第1 項前段、第
    73條第1 項、第3 項、第74條規定參照）。而我國現行法制
    就文書之送達係採「到達主義」，此為民事訴訟起訴、上訴
    及刑事訴訟之上訴計算時效及上訴期限所採行，並觀之道路
    交通案件處理辦法第13條前段規定：「聲明異議，應以司法
    狀紙，敘述異議之理由，提出於原處分機關為之」，堪認交
    通異議案件亦採「到達主義」，有關異議期間之計算應以聲
    明異議書狀到達有權處理機關（含管轄法院及原處分機關）
    之日為準。雖民事訴訟法第138 條第2 項規定「寄存送達，
    自寄存之日起，經10日內發生效力。」，然行政程序法第74
    條就寄存送達已自行規定，該條文中並無10日生效之規定，
    亦未準用民事訴訟法，故民事訴訟法關於寄存送達之規定，
    於行政程序自難適用（最高行政法院95年度裁字第2663號裁
    定意旨參照）。準此，舉發違反道路交通管理事件通知單送
    達時若依行政程序法第74條規定寄存送達者，於合法寄存送
    達時即發生送達效力。
四、原處分機關略以：異議人即受處分人甲○○（下稱異議人）
    於民國98年9 月26日7 時38分許，駕駛車號G6Q-018 號重型
    機車，行經臺中市○○路○段126 之1 號處限速50公里之路
    段，經雷達測速照相測定行速為75公里，超速25公里，經臺
    中市警察局交通隊直屬第一分對（下稱原舉發機關）以中市
    警交字第G9H164521 號舉發違反道路交通管理事件通知單（
    下稱舉發通知單）逕行舉發，異議人未於期限內提出申訴，
    本所爰依道路交通管理處罰條例第40條、第63條第1 項第1
    款，以裁監稽違字第裁61-G9H164521 號裁處新臺幣（下同）
    1,800 元整，並記駕駛人點數1 點，逾期不繳納者，依法移
    送強制執行等語。
五、聲明異議意旨略以：異議人未收到紅單，且住所地也未變更
    ，爰請鈞院准許繳納最低金額云云。
六、經查：
  (一)本件異議人所有車牌號碼G6Q-018 號之重型機車，於98年9
    月26日7 時38分許許，行經臺中市○○路○段126 之1 號處
    限定最高時速50公里之路段，以時速75公里之速度超速行駛
    ，經以雷達測速器測定上揭行車速度後，為警依採證照片逕
    行舉發，此有臺中市縣警察局中市警交字第G9H164521 號舉
    發違反道路交通管理事件通知單1 紙及採證照片1 禎附卷可
    稽，上述重型機車駕駛人超速行駛之違規行為既經科學儀器
    取得證據而逕行舉發，堪認該自用小客車於上揭時地確有超
    速行駛之行為無訛。
  (二)異議人自78年7 月20日起即設址於臺中市○○區○○路二段
    207 號，有個人基本資料查詢結果乙紙在卷可稽。然原舉發
    機關就上開舉發通知單，依異議人之地址以掛號寄送後，經
    郵政機關以未獲會晤異議人本人，亦無受領文書之同居人、
    受雇人或應受送達處所接收郵件人員，因無法送達而依法辦
    理寄存送達，於98年12月8 日將舉發通知單寄存於臺中軍功
    郵局，此亦有前開舉發通知單、寄存送達證書各1 紙在卷可
    佐。是舉發通知單已合法存送達，縱應受送達人實際上未領
    取郵件，惟此仍不影響原已發生之送達效力。從而異議人辯
    稱未收到罰單部分，實不足採。
  (三)又查本件舉發通知單上所載應到案日期為「98年11月22日」
    ，舉發通知單卻於「98年12月8 日」始生送達之效力，異議
    人收受時，已逾應到案日期之後，異議人自無從知悉本件之
    「應到案日期」而於期限前到案，揆諸前揭說明，異議人顯
    然無從依道路交通管理處罰條例第9 條第1 項之規定，享有
    自行到案接受裁決或按期限繳納較低罰鍰之利益，原處分機
    關不查，誤以該舉發通知單之送達日期係在應到案期日之前
    ，而認異議人未依期限到案，據此對異議人逕行裁處最高罰
    鍰金額，並記違規點數，其處分容有未洽。
  (四)綜上所述，本件異議人確有「行車速度，超過規定之最高時
    速20公里以上，40公里以下」之違規行為無誤，惟原舉發機
    關之舉發通知單送達過程既有可議，並致異議人喪失於收受
    前開通知單後15日內自動依最低額繳納罰鍰之利益，應認本
    件異議為有理由，爰撤銷原處分，依道路交通管理處罰條例
    第第40條、第63條第1 項第1 款規定，改諭知罰鍰1,400 元
    ，並記違規點數1 點，以資適法。
據上論斷，應依道路交通管理處罰條例第87條第2 項，道路交通
案件處理辦法第20條，裁定如主文。
中    華    民    國    99    年    6     月    7     日
                  交通法庭    法  官 潘曉玫
以上正本證明與原本無異。
如不服本裁定，應於收受送達後5日內向本院提出抗告狀。（應
附繕本）
                              書記官 張齡方
中    華    民    國    99    年    6     月    7     日

司法院資訊處製作；財團法人民間司法改革基金會備份。
